【裁判字號】    94,訴,4605
【裁判日期】    950127
【裁判案由】    給付信用卡消費款
【裁判全文】
臺灣臺北地方法院民事判決               94年度訴字第4605號
原      告  聯邦商業銀行股份有限公司
法定代理人  庚○○
訴訟代理人  乙○○
            丙○○
            丁○○
被      告  辛○○    原住台南.
            戊○○
            甲○○    居留證.
上列二人
訴訟代理人  己○○○  住同上
上列事人間請求給付信用卡消費款事件，本院於中華民國95年1
月17日言詞辯論終結，判決如下：
    主      文
被告辛○○、戊○○、甲○○應連帶給付原告新台幣伍萬伍仟
佰零肆元，及其中新台幣伍萬肆仟佰捌拾陸元部分，自民國九
十四年五月十七日起至清償日止，按年息百分之十九點七一計算
之利息；暨自民國九十四年六月十九日起六個月內，以每個月新
台幣壹仟伍佰元計算之違約金。
被告辛○○應給付原告新台幣肆拾伍萬捌仟玖佰貳拾元，及其中
新台幣肆拾伍萬壹仟玖佰捌拾陸元部分，自民國九十四年五月十
七日起至清償日止，按年息百分之十九點七一計算之利息。
訴訟費用由被告連帶負擔。
    事實及理由
一、被告經合法通知，未於最後言詞辯論期日到場，核無民事訴
    訟法第386條所列各款情形，爰依原告之聲請，由其一造辯
    論而為判決。又按當事人得以合意定第一審管轄法院，但以
    關於由一定法律關係而生之訴訟為限，民事訴訟法第24條第
    1項定有明文。查兩造約定以本院為第一審管轄法院，有信
    用卡約定條款第19條可憑，故本院自有管轄權，合先敘明。
二、原告主張：
（一）被告辛○○於民國83年12月22日向原告請領信用卡正卡及
      附卡供自己及戊○○、甲○○使用（威士卡正卡卡號：00
      00-0000-0000-0000、附卡卡號：0000-0000-0000-0000、
      0000-0000-0000-0000），依約被告即得於各特約商店記
      帳消費，但應於次月繳款截止日前向原告全部清償，或以
      循環信用方式繳付最低應繳金額，逾期清償者，則依約定
      條款第11條第4項，另給付按年息19.71％（日息萬分之5.
      4）計算之利息，暨自遲延日起6個月內，以每月1,500元
      計算之違約金；另約定條款第2條約定，正、附卡申請人
      就其各別使用信用卡所生之全部應付帳款，應互負連帶清
      償責任。惟被告辛○○、戊○○、甲○○自84年1 月8日
      起至94年5月16日止，共消費記帳55,304元，及其中54,
      386元為消費款，918元為循環利息，被告辛○○、戊○○
      、甲○○依約定條款第2條第1項應負連帶清償責任。
（二）另被告辛○○於民國89年7月3日、91年4月23日及92年4月
      3日先後向原告請領信用卡正卡使用（威士卡卡號：0000-
      0000-0000-0000、0000-0000-0000-0000、0000-0000-000
      0-0000），依約被告即得於各特約商店記帳消費，但應於
      次月繳款截止日前向原告全部清償，或以循環信用方式繳
      付最低應繳金額，逾期清償者，則依約定條款第11條第4
      項，另給付按年息19.71％（日息萬分之5.4）計算之利息
      ，暨自遲延日起6個月內，以每月1,500元計算之違約金；
      惟被告辛○○自89年8月7日起至94年5月16日止，共積欠
      如主文第2項所示之帳款（其中451,986元為消費款，6,93
      4元為循環利息）迄未清償，屢向被告催討，均置之不理
      ，為此依消費借貸契約請求被告清償。並聲明如主文第1
      項、第2項所示。且提出信用卡申請書、約定條款及消費
      明細表（以上皆影本）等件為證。
三、被告辛○○未於言詞辯論期日到場，亦未提出書狀作何聲明
    或陳述。被告戊○○、甲○○未於最後言詞辯論期日到場，
    惟其前具狀辯稱：被告戊○○及甲○○雖與另一被告辛○○
    共同向原告請領信用卡附卡使用，惟附卡使用人使用附卡消
    費之金額原就該由正卡持有人負擔，是為正卡持有人負擔附
    卡使用人消費金額之原則，被告戊○○及甲○○不應與正卡
    持有人辛○○負連帶清償債務。該信用狀約定條款為銀行印
    製之制式契約，保護銀行有餘，保護消費者不足，為一不公
    平不合乎社會正義之契約。再者該契約約定請求之利率高達
    19.71%，幾達民法第205條所謂約定20%之上限，該20%之利
    率係民國16年8月國民政府所公佈實施，至今將近80年與現
    行利率水準相差達4倍之多，若經鈞院審理結果被告應負擔
    本筆消費款項，利率亦請鈞院按現行利率水準酌予減輕；又
    違約金之計收亦與社會公平正義之原則有違；且被告戊○○
    未刷卡消費，被告甲○○將消費金額已給付被告辛○○，故
    聲明駁回原告之訴。
四、得心證之理由：
（一）本件原告主張之事實，已據其提出信用卡申請書、約定條
      款、消費明細等證物為憑，自堪信原告之主張為真實。
（二）被告戊○○、甲○○雖以前揭情辭置辯。經查：依二造信
      用卡約定條款第2條約定正卡申請人得為其配偶、親屬或
      經乙方（即原告）同意之人，向乙方申請信用卡附卡，共
      同使用同一指定存款帳戶扣付或繳付全部應付款項。正附
      卡全部應付款項由正附卡申請人負連帶清償責任，依上開
      約定，附卡申請人就正附卡全部應付款項應負連帶清償責
      任，被告戊○○、甲○○辯稱附卡使用人使用附卡消費之
      金額由正卡持有人負擔云云，即不足採；次按約定利率，
      超過週年利率百分之二十者，債權人對於超過部分之利息
      ，無請求權，民法第205條定有明文，本件原告所請求之
      利率既未逾法定利率，而上開民法規定未經立法變更，原
      告請求依19.71%計算之利息，尚於法無違，被告戊○○、
      甲○○請求減輕利率，亦屬無據。另按當事人得約定債務
      人於債務不履行時，應支付違約金，民法第250條第1項定
      有明文，原告請求違約金，尚難認有被告所稱違反公平正
      義原則。另被告甲○○辯稱已將消費金額給付被告辛○○
      云云，惟本件之債權人為原告，應向原告給付始生清償之
      效力，被告縱給付款項予辛○○，對原告仍不生清償效力
      。綜上說明，被告戊○○、甲○○仍應負連帶清償如主文
      第1項所示之款項。另被告辛○○尚積欠如主文第2項所示
      之本金、利息迄未清償，揆諸前開規定，被告辛○○自應
      依約負清償責任。
（三）從而，原告依信用卡消費契約請求被告各給付如主文第1
      項、第2項所示之本金、利息及違約金為有理由，應予准
      許。
五、結論：本件原告之訴為有理由，依民事訴訟法第385條第1項
    前段、第85條第2項之規定，判決如主文。
中    華    民    國    95    年    1     月    27    日
                  民事第二庭  法  官  吳淑惠
以上正本係照原本作成。
如對本判決上訴，須於判決送達後20日內向本院提出上訴狀
中    華    民    國    95    年    1     月    27    日
                              書記官  蔡凱如


司法院資訊處製作；財團法人民間司法改革基金會備份。
